【裁判字號】    89,訴,1830
【裁判日期】    900507
【裁判案由】    執行異議
【裁判全文】
臺灣臺中地方法院民事判決  八十九年度訴字第一八三○號
    原      告  甲○○
    訴訟代理人  丁○○
    被      告  丙○○
                乙○○
    右二人共同
    訴訟代理人  余銀德  律師  住台中市○○街三八之一號四樓之三
右當事人間執行異議事件，本院判決如左：
    主      文
原告之訴駁回。
訴訟費用由原告負擔。
    事      實
甲、原告方面：
  一、聲明：鈞院八十九年度第一一九０所為之強制執行程序應予撤銷。
  二、陳述：
  （一）緣被告提出台灣高等法院台中分院八十七年度重訴字第三十三號民事判決作為執行
        名義，聲請假執行，業經鈞院八十九年度執字第一一０九號案件將原告之不動產實
        施查封在案。被告有誣告、偽造文書、詐欺等犯罪事實，原告為被害人，如遭強制
        執行，恐有難於恢復原狀之虞，爰提出執行異議之訴。
  （二）被告乙○○明知被告丙○○於夜間騎腳踏車在快車道行駛，且知被告丙○○碰撞原
        告，竟意圖使原告受刑事處分，捏造原告駕駛自小客車撞倒騎腳踏車之被告丙○○
        之不實情事，提出過失重傷害告訴，致原告蒙受不平之冤。鈞院八十五年交易字第
        四七二號刑事判決認定被告丙○○在慢車道行駛，遭原告之汽車自後追撞，顯示刑
        事判決之審判違背法令，業經最高法院檢察署提起非常上訴。民事判決經原告上訴
        最高法院審理，尚未確定，可見本案執行名義尚未成立。
  （三）原告駕駛汽車，不喝酒，不超速，遵照道路交通安全規則第九十七條第一項第一款
        之規定，在台中縣龍井鄉○○村○○路煤礦廠鐵路平交道前之單一快車道內行駛，
        顯無行駛不當之違規，應無過失。被告丙○○騎腳踏車，亦擬返回龍東村住家，故
        與原告係朝同一方向行駛，惟被告丙○○於夜間竟未燃亮燈光，又不在劃設之慢車
        道靠右順序行駛，侵入快車道行駛，並因閃避積水，碰撞原告之汽車，致受傷倒地
        ，因此可見，被告丙○○有過失，應負肇事責任，原告無不法可言，顯無損害賠償
        責任，洵可認定。鈞院刑事庭囑託台灣省台中縣區車輛行車事故鑑定委員會鑑定，
        認定被告丙○○騎腳踏車於夜間在快車道行駛，係違反交通安全規則第一百二十四
        條第二、三項之規定，惟鈞院八十五年度交易字第四七二號刑事判決，竟認定被告
        丙○○騎腳踏車在慢車道行駛，遭原告之汽車自後追撞，足見認定之事實與判決理
        由矛盾，刑事判決違背法令。被告丙○○既有違規定，即有過失，故台灣高等法院
        台中分院八十七年度重訴字第三十三號判決「難認被告丙○○有何過失」，顯有錯
        誤，難謂允當。
  （四）被告丙○○領有殘障手冊，醫療費用自付部分都是五十元，其餘部分負擔均免除。
        被告丙○○掛號門診合計二十五次，支付醫藥費用係一千二百五十元，竟請求醫療
        費用一百六十二萬八千一百十三元，特別護士一百七十七萬四千三百元，顯有詐欺
        之實。又被告丙○○參加學生團體保險，因本案受傷住院，請求理賠一百十三萬元
        ，又殘障者可申請生活輔助器，政府全額補助，被告丙○○將所有之收據正本檢附
        申請理賠及補助，被告乙○○提出之收據顯非真正之收據。
  三、證據：提出台灣高等法院台中分院民事判決、本院函、道路交通事故處理紀錄登記簿
      、調查報告表、現場圖、登記簿、台灣省台中縣車輛行車事故鑑定委員會函、鑑定意
      見書、殘障手冊、本院刑事判決、台灣台中地方法院檢察署檢察官起訴書影本各乙紙
      、台灣人壽保險股份有限公司台中分公司函影本二件、收據影本一百四十七件為證。
  乙、被告方面：
  一、聲明：如主文所示。
  二、陳述：按強制執行法第十四條規定：執行名義成立之後，如有消滅或妨礙債權人請求
      之事由發生，或有債權不成立之情形，或非執行名義效力所及之情形，債務人得於強
      制執行程序終結前，向執行法院對債務人提起異議之訴。所謂消滅債權人請求事由之
      發生，係指新發生之事由，足以消滅債權人全部或一部強制執行請求權。例如清償、
      提存、混同、免除、抵銷、解除條件成就、和解等。所謂妨礙債權人請求之事由，係
      指可使執行名義所載請求之全部或一部暫難行使之事由而言，如債權讓與、債務承擔
      、和解契約成立、展期清償、同時履行抗辯等。所謂債權不存在，係指前開消滅債權
      事由之發生以及自始債權不存在，如契約不成立、通謀虛偽意思表示等。至於得經由
      上訴或再審之程序以謀救濟之判決，則不與焉。原告所舉事由均非強制執行法第十四
      條規定所列舉之事由，其起訴要件已有不合。且刑事部分業已判處原告徒刑確定，原
      告告訴被告偽造文書案件，亦經檢察官處分不起訴。原告質疑被告請求醫療費用超出
      實際費用，已向最高法院提起上訴，此係得經上訴程序以謀救濟，並非新發生之事由
      ，應由最高法院予以判決，非依強制執行法第十四條之規定得予救濟。
  三、證據：提出台灣台中地方法院檢察署檢察官不起訴處分書影本一紙為證。
    理      由
一、原告主張被告以台灣高等法院台中分院八十七年度重訴字第三十三號民事判決為執行名
    義，聲請對原告之不動產為假執行，並經本院八十九年度執字第一一０九號實施查封在
    案，惟原告駕駛汽車依規定在遵行車道內行駛，並無過失，而被告丙○○騎腳踏車貿然
    侵入快車道行駛，確有行駛不當之過失行為，上揭民事判決業經原告提起上訴，尚在最
    高法院審理並未確定，可見本案之執行名義尚未成立，若予以強制執行，將造成原告無
    可彌補之損害，為此依強制執行法第十四條之規定，提起執行異議之訴。
二、按強制執行，依左列執行名義為之：「一、確定之終局判決。二、假扣押、假處分、假
    執行之裁判及其他依民事訴訟法得為強制執行之裁判。．．．」，強制執行法第四條定
    有明文。故假執行判決雖係尚未確定之判決，仍得為強制執行之執行名義，並據此而為
    強制執行。本件原告主張被告以台灣高等法院台中分院八十七年度重訴字第三十三號假
    執行判決為執行名義，因該假執行判決尚未確定，故執行名義尚未成立，即與上揭規定
    不合，其主張洵無可採。又按執行名義成立後，如有消滅或妨礙債權人請求之事由發生
    ，債務人得於強制執行程序終結前，向執行法院對債權人提起異議之訴；如以裁判為執
    行名義時，其為異議原因之事實發生在前訴訟言詞辯論終結後者，亦得主張之，為強制
    執行法第十四條第一項所明定。惟假執行判決之執行名義並無強制執行法第十四條適用
    之餘地，蓋假執行判決之執行名義，係未確定之判決，法律賦予確定判決相同之執行力
    ，故不待確定即可強制執行，但因判決尚未確定，債務人如有實體法上異議事由，可藉
    上訴程序，請求上訴審法院廢棄假執行之判決，使執行名義失其效力，其關於同一請求
    提起債務人異議之訴，實無起訴之法律上利益。本件原告主張其於車禍之發生並無過失
    ，命為損害賠償之假執行判決不當，原告無損害賠償之義務云云，惟原告對該假執行之
    判決既已提起上訴，可藉由上訴程序，使上訴審法院廢棄該假執行之判決，其以同一之
    實體法上理由，提起本件債務人異議之訴，依上開說明，即無起訴之法律上利益。
三、從而，原告依強制執行法第十四條第一項之規定，提起債務人異議之訴，請求本院八十
    九年度執字第一一０九號所為之強制執行程序應予撤銷，為無理由，應予駁回。
四、據上論結，本件原告之訴為無理由，依民事訴訟法第七十八條，判決如主文。
中        華        民        國   九十     年      五       月      七       日
                          臺灣臺中地方法院民事第一庭
~B法      官  吳蕙玟
右為正本係照原本作成
如不服本判決，應於判決送達後二十日內，向本院提出上訴狀。
中        華        民        國   九十     年      五       月      七       日
~B法院書記官


司法院資訊處製作；財團法人民間司法改革基金會備份。
